【裁判字號】    97,交聲,3154
【裁判日期】    971208
【裁判案由】    聲明異議
【裁判全文】
臺灣臺中地方法院交通事件裁定
原處分機關  交通部公路總局臺中區監理所臺中市監理站
受 處分 人  甲○○
上列受處分人因違反道路交通管理處罰條例案件，對於交通部公
路總局臺中區監理所臺中市監理站民國97年11月5日所為之處分
（裁監稽違字第裁61-GE0000000號、第裁61-GE0000000號裁決書
），聲明異議，本院裁定如下：
    主    文
原處分均撤銷。
甲○○不罰。
    理    由
一、原處分機關略以：本件異議人即受處分人甲○○（下稱受處
    分人）於民國97年9月24日18時42分許，騎乘車牌號碼IMC-8
    10號重型機車，行經臺中市○○路與大業路口時，闖紅燈行
    駛（黎明路北往南直行），又不按遵行方向（逆向）行駛，
    經臺中市警察局第四分局依違反道路交通管理處罰條例第53
    條第1項、第45條第1款之規定舉發。原處分機關遂依上開規
    定，分別以裁監稽違字第裁61-GE0000000號裁決書、第裁61
    -GE0000000號裁決書，各裁處其罰鍰新臺幣（下同）1,800
    元及900元等語。
二、本件受處分人則以：伊係由大業路方向左轉黎明路，大業路
    方向是綠燈，並沒有闖紅燈，也沒有逆向行駛，爰聲明異議
    ，請求撤銷罰鍰等語。
三、經查：
（一）本件之爭執點在於從大業路與黎明路二段交岔路口之85度
      Ｃ商店騎乘機車離開時，其應依循的號誌與方向為何？舉
      發機關之員警認該地點屬於「黎明路二段」，應循黎明路
      方向行駛，並遵循黎明路二段方向的號誌。受處分人則認
      為該地點為「大業路」，應循大業路方向行駛，並遵循「
      大業路」方向之號誌行駛。
（二）系爭地點的並非一般常見的交岔路口，而是相當特殊的交
      岔路口；亦即大業路之道路寬度在黎明路二段的兩側呈現
      懸殊顯著的差異。沿大業路由文心路往黎明路方向行駛，
      接近黎明路二段時，在黎明路二段東側之大業路係雙向道
      （兩側各一車道），但通過黎明路二段後之大業路，卻係
      設有安全島的雙向道，且有幾達一個車道寬之慢車道；（
      黎明路二段）東側大業路的道路路面的最北緣，與對向（
      即黎明路二段西側）的安全島的北緣大致成一直線，有受
      處分人提出的行駛路線空照圖及現場照片2張附卷可參。
（三）原先大業路欲左轉黎明路二段係實施二段左轉的路段；但
      由文心路方向沿大業路行駛之機車（由東往西），至大業
      路與黎明路二段之交岔路口如欲左轉時，不能如一般道路
      兩側寬度大約相當之交岔路口直行後，小幅度右偏至機車
      待轉區；反而必需右轉、採接近於45度角向右前方行駛，
      宛如在黎明路上逆向行駛後，再停在（大業路北側之）黎
      明路二段上、人行道前方之待轉區，或許有此顯然不合一
      般人生活經驗之情形，因而大業路左轉往黎明路二段方向
      之機車，目前不再採用二階段左轉方式，原柏油路面上之
      左待機車待轉區之標線已塗銷，有現場照片附卷可參。
（四）當一位85度Ｃ商店的顧客交易後，騎乘機車欲離去時，因
      沿大業路行駛之機車不採二階段左轉，故機車騎士向前直
      視時，看到是對向大業路之西向車道與慢車道，其號誌則
      為豎立於大業路安全島（即已通過黎明路二段之大業路段
      ）上應遵循的紅綠燈號誌，號誌旁另有一路標之指示標誌
      ，上排標明為「黎明路二段」，下排標明為「←  →」，
      亦即客觀上容易讓人認為其應遵循的號誌為豎立於安全島
      上之紅綠燈號誌。
（五）綜上所述，受處分人並非故意闖紅燈及逆向行駛，係因大
      業路與黎明路二段交岔路口規劃不當，使受處分人依一般
      人的經驗判斷，認需遵循前方大業路安全島上之號誌行駛
      ，因而於大業路上號誌為綠燈時，逕行直行並左轉沿黎明
      路二段往南行駛，依客觀的情況顯示，亦難認受處分人有
      何過失可言。
四、綜上所述，原處分機關未及審酌受處分人所在之交岔路口道
    路寬度與交通號誌設計不良，使機車駕駛人無從辨識，受處
    分人主觀上認其應循大業路上之號誌左轉行駛，並無闖紅燈
    與逆向行駛之故意，亦難認有過失可言，不應歸責於受處分
    人，其所為之裁罰，即有未洽，受處分人之異議，為有理由
    ，原處分均應予撤銷，另由本院為受處分人不罰之諭知。
據上論斷，應依道路交通管理處罰條例第87條第2項，道路交通
案件處理辦法第20條規定，裁定如主文。
中    華    民    國    97    年    12    月     8    日
                        交通法庭  法  官  施慶鴻
上正本證明與原本無異。
如不服本裁定應於送達後五日內向本院提出抗告狀
                                  書記官  簡芳敏
中    華    民    國    97    年    12    月     8    日


司法院資訊處製作；財團法人民間司法改革基金會備份。
